臺灣臺中地方法院民事判決
                                    111年度中簡字第1930號
原      告  簡毓靜

被      告  李秉蒼

            陳永順
                   (現於法務部○○○○○○○○○○○執行中，借提法
                      務部○○○○○○○○)

上列被告因違反洗錢防治法等案件，經原告提起損害賠償之附帶
民事訴訟（111年度中簡附民字第40號），經本院刑事庭裁定移
送前來，於民國111年8月10日辯論終結，本院判決如下：
    主      文
被告李秉蒼應給付原告新台幣壹拾伍萬元及自民國一一一年三月
十八日起至清償日止，按年息百分之五計算之利息。
被告陳永順應給付原告新台幣壹拾捌萬捌仟元及自民國一一一年
三月十八日起至清償日止，按年息百分之五計算之利息。
本判決假執行。
    事實及理由
一、被告陳永順經合法通知，無正當理由，未於言詞辯論期日到
    場，核無民事訴訟法第386條各款所列情形，爰依原告之聲
    請，由其一造辯論而為判決。
二、原告主張：被告陳永順、李秉蒼2人雖能預見將自己或他人之
    金融帳戶提供予他人使用，可能遭用於詐欺取財等財產上犯
    罪，且取得他人存摺、金融卡之目的，在於收取贓物、掩飾
    正犯身分或隱匿特定犯罪所得來源，以逃避檢警之查緝，竟仍
    基於幫助詐欺取財及幫助洗錢之不確定故意，於民國109年8
    月間某日，在不詳地點，被告李秉蒼將其所有之中國信託商
    業銀行帳號000000000000號帳戶（下稱中國信託帳戶）資料
    ；被告陳永順則將其所有之臺中商業銀行帳號000000000000
    號帳戶（下稱臺中銀行帳戶）各提供給真實姓名、年籍不詳之
    詐欺集團成員使用，以此方式幫助該詐欺集團成員作為詐騙
    他人匯款及提款使用。嗣該詐欺集團成員取得上開中國信託
    帳戶及臺中銀行帳戶資料後，即共同意圖為自己不法之所有
    ，並基於詐欺取財、洗錢之犯意聯絡，先於109年7月間某日，
    自稱「丁建國」向簡毓靜誆稱：其平時在「螞蟻股份」的虛
    擬貨幣投資平台內投資，可使用其帳號購買及賣出國際黃金
    虛擬貨幣云云，待原告自行開立帳號操作後，再假冒「螞蟻
    股份」客服人員向原告謊稱：因原告提升帳號權限後沒有在
    平台內交易，懷疑原告使用螞蟻股份帳號洗錢，需要繳納保
    證金，如不繳納會將帳號中投資之款項移轉或逐日扣除帳號
    內金額云云，使原告陷於錯誤，而於109年8月25日下午5時2
    3分、24分與29分許，各匯款新台幣（下同）5萬元至被告李
    秉蒼前揭中國信託銀行帳戶內，旋即遭該詐欺集團提款之車
    手提領一空，以掩飾或隱匿該詐欺犯罪所得之去向、所在；又
    於109年8月26日上午11時30分、32分許，各匯款5萬元至被
    告陳永順上開臺中銀行帳戶內，再於109年8月26日下午12時
    18分許，匯款8萬8000元至被告陳永順上開臺中銀行帳戶內
    ，旋即遭該詐欺集團提款之車手提領一空，以掩飾或隱匿該詐
    欺犯罪所得之去向、所在。嗣原告察覺受騙報警處理，始查
    悉上情。被告2人上開行為遭台灣台中地方檢察署以涉犯幫
    助刑法第339條第1項詐欺取罪及幫助洗錢防治法第14條第1
    項之罪提起公訴（110年度偵字第12866號），嗣經鈞院刑事
    庭以被告2人均涉犯上開幫助詐欺罪及幫助洗錢防治法第14
    條第1項之罪（註：從一重以幫助洗錢防治法處斷）判處被
    告李秉蒼有期徒刑5月及併科罰金1萬元、被告
　　陳永順有期徒刑4月及併科罰金1萬元（本院111年度中金簡
    字第122號）。爰依民法第184條第1項後段、第2項及第185
    條共同侵權行為之規定，請求被告2人分別賠償上開原告所
    受之損失。訴之聲明：⑴被告李秉蒼應給付原告15萬元及自
　　刑事附帶民事起訴狀繕本送達之翌日起至清償日止按年息5%
    計算之利息。⑵被告陳永順應給付原告18萬8000元及自刑事
    附帶民事起訴狀繕本送達之翌日起至清償日止按年息5%計算
    之利息。
三、原告主張之上開事實，已為本院111年度中金簡字第122號刑
    事判決所確認，亦經本院調閱上開刑事卷無訛，並經被告李
    秉蒼到庭、被告陳永順具狀所不爭執，自堪可信為真實。
四、按因故意或過失，不法侵害他人之權利者，負損害賠償責任
    。故意以背於善良風俗之方法，加損害於他人者亦同。違反
    保護他人之法律，致生損害於他人者，負賠償責任，民法第
    184條第1項前段、後段、第2項，分別定有明文。第1項前、
    後兩段為相異之侵權行為類型。關於保護之法益，前段為權
    利，後段為一般法益。關於主觀責任，前者以故意過失為已
    足，後者則限制須故意以背於善良風俗之方法加損害於他人
    ，兩者要件有別，請求權基礎相異，訴訟標的自屬不同（最
    高法法院80年度台上字第3760號判決要旨參照）。此即民法
    第184條規定係調和「行為自由」和「保護的權益」此兩個
    基本利益，區別不同的權益的保護，而組成侵權行為責任體
    系。被侵害者係他人權利時，只要加害人具有故意或過失，
    即應依民法第184條第1項前段負損害賠償責任。其被侵害者
    ，非屬權利時，須加害行為係出於故意背於善良風俗方法（
    第184條第1項後段），或違反保護他人之法律（第184條第2
    項）時，被害人始得請求損害賠償。易言之，民法第184條
    第1項前段所保護的，限於權利，不及一般財產上之利益 （
    純粹財產上損害、純粹經濟上損失）。一般財產上利益僅能
    依民法第184條第1項後段規定或第2項受到保護。次按，民
    法第185條「數人共同不法侵害他人之權利者，連帶負損害
    賠償責任﹔不能知其中孰為加害人者，亦同。造意人及幫助
    人，視為共同行為人。」計有4個類型之共同侵權行為【即
    民法第185條第1項前段「即狹義共同侵權行為」，包括主觀
    （意思聯絡）共同加害行為（使加害人就可能的因果關係負
    責）、客觀行為關連共同加害行為（司法院66年例變字第1
    號）（須具共同因果關係）、後段（共同危險行為，擇一因
    果關係）、第2項（造意人與幫助人之共同侵權行為）】，
    該不同類型之共同侵權行為規定要件不同、功能有別。就民
    法第185條第2項所規範之共同侵權行為而言，所稱造意及幫
    助相當於刑法上的教唆及幫助。換言之，造意人者，指教唆
    他人使生為侵權行為決意之人；幫助人者，指予他人以助力
    ，使他人易於為侵權行為之人，其助力包括精神及物質在內
    。本件原告所請求遭被告2人詐欺之15萬元、18萬8000元，
    核其性質原告係受有純粹財產上損害（純粹經濟上損失），
    而詐欺原告之詐騙集團成員既係以詐欺之方法致原告受有上
    開損財產上損害，則顯係以背於善良風俗之方法加損害於原
    告，被告2人則為幫助該詐欺行為，已如前述，是被告2人依
    前開184條第1項後段、第2項、第185條第2項共同侵權行為
    之規定，即應就此分別對原告負有損害賠償之責。
五、次按，連帶債務之債權人，得對於債務人中之一人或數人或
    其全體，同時或先後請求全部或一部之給付。連帶債務未全
    部履行前，全體債務人仍負連帶責任。為民法第273條所明
    定。本件被告2人既應依民法第185條第2項規定，分別與詐
    騙集團成員負連帶負損害賠償責任，則依上開規定，原告自
    可得向被告2人分別請求上開其所騙所受之15萬元、18萬800
    0元之損失甚明。是原告本於上開（四）所述之規定，對被
    告2人分別請求賠償上開金額15萬元、18萬8000元及均自起
    訴狀繕本送達之翌日（即均為111年3月18日）起至清償日止
    ，按年息5%計算之法定遲延利息，洵屬適法，為有理由，應
    予准許，爰分別為判決如主文第1、2項所示。
六、本件係就民事訴訟法第427條第1項訴訟適用簡易程序所為被
    告敗訴之判決，故依同法第389條第1項第3款之規定，自應
    依職權宣告假執行。
七、據上論結，本件原告之訴為有理由，依民事訴訟法第436條
    第2項、第385條第1項前段、第78條、第389條第1項第3款，
    判決如主文。　　
中　　華　　民　　國　　111 　年　　8 　　月　　17　　日
                      臺灣臺中地方法院臺中簡易庭
                                  法　官　陳添喜
以上正本係照原本作成。
如不服本判決，應於送達後20日內，向本院提出上訴狀並表明上
訴理由，如於本判決宣示後送達前提起上訴者，應於判決送達後
20日內補提上訴理由書（須附繕本）。如委任律師提起上訴者，
應一併繳納上訴審裁判費。
中　　華　　民　　國　　111 　年　　8 　　月　　17　　日
                                  書記官　黃舜民